臺灣高等法院刑事判決　　　　　　　　94年度交上易字第79號
上　訴　人
即　被　告　甲○○
　　　　　　　　　　3樓
上列上訴人因過失傷害案件，不服臺灣板橋地方法院93年度交易
字第226 號，中華民國94年2 月4 日第一審判決（起訴案號：臺
灣板橋地方法院檢察署93年度偵字第13535 號），提起上訴，本
院判決如下：
    主  文
上訴駁回。
    事  實
一、甲○○於民國（下同）93年1 月1 日8 時10分許，駕駛ＨＡ
    ─5287號自用小客車，沿臺北縣土城市○○路內側車道（外
    側車道則劃為2 線「機車優先車道」〈後改為「機車專用車
    道」〉），由土城往三峽方向行駛，在行經上開路段內側車
    道下成功街引道口約50公尺處時，原應注意駕駛人駕駛汽車
    ，應遵守道路交通標線之指示，除起步、準備停車、臨時停
    車或轉向外，不得橫跨或占用上開機車優先車道行駛（惟按
    上開路段外側車道路旁係劃有禁止停車及臨時停車之紅線）
    ，且按諸當時之天候、光線、號誌、路況等一切情狀，復無
    不能注意之情形，竟疏未注意駕駛上開自用小客車駛入外側
    車道之左線機車優先車道上，適有由乙○○所騎用，亦應注
    意駕駛汽車時，應依規定速限行駛，亦無不能注意之情事，
    竟亦疏未注意，以時速60多公里超速行駛（按上開路段之最
    高速限為每小時50公里）之125 ─ＦＡＢ號機車，正沿上開
    路段同向外側車道之左線機車優先車道，自後行駛而來，惟
    因發見上開自用小客車時已閃避煞車不及（按上開機車之煞
    車痕跡計17．5 公尺），而自後追撞該自用小客車之右後側
    保險桿處倒地，再向前滑行撞及上開路段右側人行道後，始
    行停止，致乙○○因之受有右前臂、右膝擦傷併左膝、前胸
    挫傷、左膝撕裂傷長3 公分、左膝後十字韌帶斷裂及左膝後
    外側韌帶鬆弛之傷害（按甲○○上開自用小客車在上開碰撞
    後，則衝向左前方撞及上開路段中央分隔島後，再彈向右前
    方撞及前方由陳新嵩所駕駛ＡＷ─0967號自用小客貨車後保
    險桿，致陳新嵩所駕駛上開自用小客貨車再失控衝向右前方
    ，撞及上開路段右側人行道旁之白色矮牆，始行停止，惟陳
    新嵩因之受有傷害部分，未據告訴）。嗣甲○○於肇事後警
    員林宜聖到場處理發覺上情前，先行主動向警員林宜聖陳述
    上開肇事經過，並於事後接受法院之審理。
二、案經甲○○自首及乙○○訴由臺北縣政府警察局土城分局報
    請臺灣板橋地方法院檢察署檢察官偵查起訴。
    理  由
一、被告甲○○如何於右揭時地駕駛上開自用小客車過失而與告
    訴人乙○○所騎用上開機車發生碰撞肇事，並致告訴人乙○
    ○因之受有前述傷害之事實，業據其於本院審理時坦承不諱
    ，核與告訴人乙○○指訴之情節相符，復有道路交通事故調
    查報告表、現場照片24紙及告訴人乙○○所提出診斷證明書
    2 紙在卷可稽，應堪認定。又告訴人乙○○於右揭時地發見
    被告所駕駛上開自用小客車時，其緊急煞車後所留下之煞車
    痕跡，雖長達17．5 公尺，惟其所留位置均係在上開路段外
    側車道之左側機車優先車道內，上開機車煞車痕跡結束之處
    ，即係上開機車開始倒地所造成之刮地痕跡（按該刮地痕長
    達66公尺），而被告所駕駛上開自用小客車遭告訴人乙○○
    所騎用上開機車自後追撞後，其因一時失控緊急煞車所留下
    煞車痕跡，亦係起自上開路段外側車道之左側機車優先車道
    上，此有上開道路交通事故調查報告表及現場照片24紙可佐
    ，足證被告所駕駛上開自用小客車遭告訴人乙○○所騎用之
    機車因煞車不及而追撞之撞擊點，應係在上開路段外側車道
    之左側機車優先車道上，至為顯然。再按「駕駛人駕駛汽車
    ，應遵守道路交通標線之指示」、「機車優先車道標線，用
    以指示機器腳踏車優先行駛之車道，其他車種除起步、準備
    停車、臨時停車或轉向外，不得橫跨或占用行駛」，道路交
    通安全規則第90條前段及道路交通標誌標線號誌設置規則第
    174 條之1 第1 項均有明文，且按諸當時之天候、光線、號
    誌、路況等一切情狀，復無被告不能注意之情形，竟疏未注
    意遵行在上開路段之內側車道上，而橫跨進入上開路段外側
    車道之左側機車優先車道上行駛，遭告訴人乙○○騎用上開
    機車因發見上情閃避煞車不及，自後追撞被告所駕駛上開自
    用小客車右後保險桿肇事倒地滑行，致告訴人乙○○因之受
    有上述傷害之結果，則被告就告訴人乙○○所受上述之傷害
    ，顯有過失責任，且其間存有相當因果關係，亦甚明確。而
    臺灣省臺北縣區車輛行車事故鑑定委員會就本件車禍肇事原
    因鑑定結果，亦同此認定，有該鑑定委員會鑑定意見書1 紙
    在卷可按。雖告訴人乙○○於右揭時地騎用上開機車時，亦
    有違規超速以60多公里之車速行駛，而就其本人因之所受上
    述傷害之結果，亦同有相當之過失責任，惟此不足影響本院
    對被告上開過失責任之認定，附此敘明。
二、核被告所為，係犯刑法第284 條第1 項前段之過失傷害罪。
    被告於肇事後警員林宜聖到場處理發覺上情前，先行主動向
    警員林宜聖陳述上開肇事經過，此有臺北縣政府警察局土城
    分局交通分隊道路交通事故肇事人自首情形紀錄表1 份可佐
    ，被告復於事後接受原審法院之審理，已符刑法第62條前段
    規定自首之要件，應依該條之規定，減輕其刑。
三、原審認本件事證明確，因而依刑法第284 條第1 項前段、第
    62條前段、第41條第1 項前段，罰金罰鍰提高標準條例第1
    條前段、第2 條之規定，並爰審酌被告於右揭時地駕駛上開
    自用小客車時，應注意並能注意不得橫跨上開路段外側車道
    之左側機車優先車道上行駛，竟疏未注意而橫跨駛入上開路
    段外側車道之左側機車優先車道上，而遭由告訴人乙○○所
    騎用，亦有違規超速行駛之上開機車，因發見上情已閃避煞
    車不及，自後追撞被告所駕駛上開自用小客車右後側保險桿
    倒地滑行，致告訴人乙○○因而受有前述傷害之結果，已損
    及告訴人乙○○之權益及被告犯罪後之態度等一切情狀，量
    處被告有期徒刑3 月，並諭知易科罰金之折算標準。其認事
    用法，並無違誤，量刑亦稱妥適，被告上訴意旨，以其確有
    和解之意，請求給予緩刑之宣告云云，惟被告自本件車禍發
    生後，始終未與告訴人達成和解，迄今分文未賠，且未獲致
    告訴人諒解等情，實難給予緩刑之宣告，應認其上訴無理由
    ，爰駁回之。
據上論斷，應依刑事訴訟法第368 條，判決如主文。
本案經檢察官黃柏齡到庭執行職務。
中　　華　　民　　國　　94　　年　　5 　　月　　4 　　日
　　　　　　　　　刑事第四庭    審判長法　官  許增男
　　　　　　　　　　　　　　　　　    法　官  周煙平
　　　　　　　 　 　　　　　　　　　　法　官  謝靜恒
以上正本證明與原本無異。
不得上訴。
                                      書記官  魏淑娟
中　　華　　民　　國　　94　　年　　5 　　月　　4 　　日
附錄：本案論罪科刑法條全文
刑法第284 條第1 項
因過失傷害人者，處6 月以下有期徒刑、拘役或5 百元以下罰金
，致重傷者，處1 年以下有期徒刑、拘役或5 百元以下罰金。
